【裁判字號】    97,交聲,219
【裁判日期】    971112
【裁判案由】    違反道路交通管理處罰條例聲明異議
【裁判全文】
臺灣苗栗地方法院交通事件裁定         97年度交聲字第219號
原處分機關    交通部公路總局新竹區監理所苗栗監理站
異  議  人    甲○○
即受處分人
上列異議人即受處分人因違反道路交通管理處罰條例案件，對於
交通部公路總局新竹區監理所苗栗監理站97年10月20日以竹監苗
字第裁54-F00000000號所為之裁決處分（原舉發號碼：苗縣警交
字第F00000000 號），聲明異議，本院裁定如下：
    主  文
異議駁回。
    理  由
一、按汽車駕駛人，行車速度，超過規定之最高時速，或低於規
    定之最低時速，除有第43條第1 項第2 款情形外，處新臺幣
    1,200 元以上2,400 元以下罰鍰；汽車駕駛人違反第40條規
    定者，並記違規點數1 點。道路交通管理處罰條例第40條、
    第63條第1 項第1 款分別定有明文。次按汽車駕駛人駕駛汽
    車，其行車速度超過規定之最高時速未滿20公里，嗣為警逕
    行舉發，而未逾舉發通知單上所載之應到案日期到案，經主
    管機關調查後仍認定有上開違規行為者，依違反道路交通管
    理事件統一裁罰基準表規定，須處以1,600 元之罰鍰。又汽
    車駕駛人之行為經以科學儀器取得證據資料證明其行為違規
    ，當場不能或不宜攔截製單舉發者，得逕行舉發，道路交通
    管理處罰條例第7 條之2 第1 項第7 款亦定有明文。
二、原處分機關意旨略以：異議人甲○○所有車牌號碼8209-NA
    號自小客車於民國97年8 月23日07時38分，行經苗栗縣頭份
    鎮台13線尖山國小前，為苗栗縣警察局交通警察隊員警逕行
    舉發「此路段限速60公里，駕駛人行車速度經測時速75公里
    ，超速15公里（未滿20公里）違規」，嗣異議人於應到案時
    間內表示不服舉發，爰依道路交通管理處罰條例第40條暨違
    反道路交通管理事件統一裁罰基準及處理細則第41條第4 項
    之規定，逕行對異議人裁處罰鍰新臺幣1,600 元整，並記違
    規點數1 點。
三、聲明異議意旨略以：若本車之時速合於速限下行駛，機車又
    如所測75KM/H行駛，即約20.833公尺/ 秒。則機車即有可能
    超出雷達波發射範圍，而本人則恰巧因龜速落入違規拍攝範
    圍，即所謂誤差範圍內，且恰好同時拍攝到機車與汽車，實
    在令人懷疑到底是機車違規還是汽車違規，為此提出聲明異
    議，請撤銷原處分云云。
四、經查：
（一）異議人所有車牌號碼8209-NA 號自用小客車於97年8 月23
      日07時38分，行經苗栗縣頭份鎮台13線尖山國小前，經警
      以雷達測速照相儀器偵測時速高達75公里，超速15公里乙
      節，有苗栗縣警察局交通警察隊苗縣警交字第F00000000
      號舉發違反道路交通管理事件通知單、照片、裁決書、送
      達證書各1 份在卷可稽，是異議人確實於上開時、地有超
      速15公里之違規事實，足堪認定。
（二）再據本件原舉發機關即苗栗縣警察局交通警察隊舉發本件
      違規所使用之雷達測速儀，每年均依規定送經濟部標準檢
      驗局檢驗且領有合格證書（檢定日期96年12月10日，有效
      期限97年12月31日，檢定合格單號碼：M0GA0000000A、M0
      GA0000000B），有該舉發機關提出之經濟部標準檢驗局雷
      達測速儀檢定合格證書1 份附卷可稽，是其儀器之準確性
      應可採信，而該儀器係以發射雷達波之方式感應測試，並
      已設定照相時速，行經之車輛如超過規定速度，即感應照
      相，而非以地面埋設感應線圈之方式，故車輛如靜止或未
      超過設定速度，該儀器則不會感應照相，足認該測速照相
      設備所攝得之照片，確屬可信。
（三）異議人雖又辯稱本件在可能誤差範圍內，機車有可能超出
      雷達波發射範圍，異議人之車輛恰巧落入該範圍云云。經
      原舉發單位於97年9 月17日以苗警交字第0970041330號函
      覆稱：「二、旨揭違規案，經檢視採證照片顯示，『1^^
      』1 表示雷達波之範圍，^^表示雷達波發射擷取影像方向
      為去車（即拍攝車輛後方）、『267 』為該底片編號、『
      075 』表示違規車輛行速75公里、餘所顯示數字為違規年
      月日及時分秒；復查採證照片資料欄各項資料顯示正常。
      三、經以雷達波透明規比對，違規車輛在雷達波發射範圍
      內，另部機車則在雷達波發射範圍外照相機攝影範圍內，
      違規與另部機車或有無煞車無關。」等語，有上開函文1
      份及套用雷達波發射範圍之採證照片影本1 張附卷足憑，
      且核諸本件違規採證照片中，除異議人所有之上開自用小
      客車外，同向右前方車道上雖尚有另一台機車行經該處，
      然經套用雷達波發射範圍及照相機攝影範圍後，僅異議人
      所有之上開自用小客車在用以表示雷達測速照相設備雷達
      波範圍之斜線區域內，該台行駛於異議人車輛右前方之機
      車則在雷達波範圍之斜線區域外，並無兩輛車同時均在雷
      達波範圍之斜線區域內，致無法判斷或誤判究係何者始為
      本件違規採證照片之被測車輛之情事，堪認異議人所有之
      上開自用小客車即係本件違規採證照片之被測車輛無誤。
      而異議人所述之前揭內容，僅係推測其所有車輛及照片內
      機車之車速，未有該機車車速之實際數據，又無直接針對
      本件採證之雷達測速照相設備之設置及功能設計有何誤差
      或不當所為之研究，自無法以此證明本件採證有何錯誤之
      處。異議人辯稱其車輛恰巧龜速落入拍攝範圍，而同時拍
      攝到機車與汽車，無法分辨何者違規云云，要係事後卸責
      之詞，不足採信。
五、綜上所述，本件異議人確有於97年8 月23日07時38分，行經
    苗栗縣頭份鎮台13線尖山國小前，行車速度超過規定最高速
    限（超過規定之最高時速未滿20公里）之違規行為，原處分
    機關爰依道路交通管理處罰條例第40條、第63條第1 項第1
    款及違反道路交通管理事件統一裁罰基準及處理細則所訂之
    違反道路交通管理事件統一裁罰基準表之規定裁處罰鍰1,60
    0 元，並記違規點數1 點，核無違誤，異議人之異議為無理
    由，應予駁回。
六、據上論斷，應依道路交通管理處罰條例第87條第2 項，道路
    交通案件處理辦法第19條規定，裁定如主文。
中    華    民    國    97    年    11    月    12    日
                  交通法庭  法  官  林 卉 聆
上正本證明與原本無異。
如不服本裁定應於送達後5 日內向本院提出抗告狀。
                            書記官  楊 慧 萍
中    華    民    國    97    年    11    月    12    日


司法院資訊處製作；財團法人民間司法改革基金會備份。
